臺灣高雄地方法院民事判決
111年度鳳小字第27號
原      告  林易璋  
被      告  黃毓齡  
上列當事人間請求返還押金事件，本院於民國111年4月11日言詞
辯論終結，判決如下：
    主      文
一、被告應給付原告新臺幣（下同）1萬零607元，及自民國（下
    同）111年1月12日起至清償日止，按週年利率5％計算之利息
    。
二、原告其餘之訴駁回。
三、訴訟費用1,000元由被告負擔。
四、本判決第一項得假執行。
    事實及理由
一、原告主張：兩造於109年11月1日簽訂房屋租賃契約書（下稱
    系爭租約），約定原告向被告承租門牌號碼高雄市○○區○○街
    000號2樓房屋（下稱系爭房屋），租期為109年11月1日至11
    0年4月30日止，約定每月租金1萬,000 元，應於每月1 日前
    繳納，押租金為3萬6,000元，兩造並有簽立書面租賃契約（
    下稱系爭書面租約）。嗣租期屆至，原告將系爭房屋交還予
    被告後，被告並未返還原告押租金，原告屢經催討，被告迄
    未歸還。為此，爰依系爭書面租約第4條第2項規定之法律關
    係訴請被告返還押租金等語。並聲明：被告應給付原告3萬6
    ,000元，及自起訴狀繕本送達翌日起至清償日止，按週年利
    率5％計算之利息。
二、被告則以：系爭租約屆至後，原告雖有將系爭房屋遷讓返還
    ，但並未交還鑰匙，原告尚有電費1,407元、水費921元及天
    然氣費465元未結清，且系爭房屋內之牆面有塗鴉污損、窗
    簾有香菸燙過造成破洞及椅子遺失等情，油漆費用為2萬元
    ，重新購置窗簾掛布費用為2萬6,000元，原應返還予原告之
    押租金，應先抵充上開水、電及天然氣費用，暨系爭房屋損
    害修復費用後始能返還，又抵充後押租金已無剩餘，故伊無
    須需返還押租金等語置辯。並聲明：原告之訴駁回。
三、本院得心證之理由：
㈠、按押租金在擔保承租人租金之給付及租賃債務之履行，在租
    賃關係消滅前，出租人雖不負返還之責，但租賃關係已消滅
    ，且承租人無租賃債務不履行之情事時，其請求出租人返還
    押租金，自為法之所許（最高法院83年度台上字第2108號判
　　決要旨參照）。又按押租金之主要目的在於擔保承租人履行
    租賃債務，故租賃關係消滅後，承租人如有欠租或其他債務
    不履行時，其所交付之押租金，發生當然抵充之效力。而於
    抵充後，猶有餘額，始生返還押租金之問題（最高法院87年
    度台上字第1631號判決要旨參照）。再按二人互負債務，而
    其給付種類相同，並均屆清償期者，各得以其債務，與他方
    之債務，互為抵銷，民法第334 條第1 項前段亦定有明文。
    押租金依其性質與內容乃承租人為擔保其尚未發生之租金債
    務與債務不履行損害賠償債務之目的，將一定數額之金錢或
    其他代替物之所有權，依約移轉於出租人，出租人於租賃關
    係終了、承租人無不履行其債務、且返還租賃物之停止條件
    成就時，即負有將押租金全額返還承租人之義務。故於租賃
    關係終了、承租人已返還租賃物後，出租人即被告即負有返
    還承租人押租金之義務。如承租人租賃關係終了且返還租賃
    物時，仍有欠租、相當租金之不當得利或有未償付之其他債
    務不履行損害賠償等時，即應以該押租金當然抵充清償，而
    返還餘額。
㈡、經查，原告主張兩造簽立系爭書面租約（本院卷第15至26頁
    ），其於租約屆期且系爭房屋遷讓返還被告後，被告並未返
    還押租金3萬6,000元乙節，為被告所不爭執（本院卷第68頁
    ），惟被告以前詞置辯，故本件所應探究者，為被告抗辯原
    告有積欠電費1,407元、水費921元、天然氣費465元未清償
    ，應賠償系爭房屋修復費用包括油漆費用2萬元及重新購置
    窗簾掛布費用2萬6,000元，合計共4萬8,793元，是否有理由
    ？被告應返還原告押租金之金額為何？茲說明如下：
　⒈關於積欠電費、水費及天然氣費部分：
　　被告主張原告尚有積欠電費1,407元、水費921元及天然氣費
    465元未清償，業據被告提出天然氣費臨時收據、臺灣電力
    公司繳費憑證及台灣自來水公司繳費憑證附卷可參（本院卷
    第115及119頁），且為原告所不爭執（本院卷第69頁），故
    被告主張押租金中應扣除原告所積欠上開費用，為有理由。
　⒉關於系爭房屋修復費用部分：
　①國內一般之房屋租賃實務，習慣於租賃契約中約定承租人應
    於租約屆滿或終止時，負有回復原狀返還房屋之義務。而所
    謂之回復「原狀」，除當事人有特別之約定外，固係指承租
    人應以合於契約之「應有」狀態返還，亦即合於約定方法使
    用收益所造成之自然耗損、承租人所負保管維護義務之程度
    、一般交易習慣及誠信原則，並斟酌租賃物之折舊等狀態而
    返還，而非回復租賃物之「原有」狀態。惟承租人因未善盡
    保管維護責任或過失致租賃物有毀損情況，仍負有回復原狀
    之義務，如不回復，出租人即得請求支付回復原狀所必要之
    費用，以代回復原狀，並從押金中扣抵所支出之費用。
　②查被告主張系爭房屋之窗簾掛勾遭破壞、窗簾布遭菸燙破、
    牆壁上有塗鴉及文字、大門有雙面膠之膠痕未清除等情，業
    據被告提出系爭房屋出租前（本院第93至109頁）、後（本
    院卷第31至91頁）照片為憑，而系爭書面租約所載之不動產
    經紀人即證人張淇到院證稱：兩造到伊公司簽立系爭書面租
    約時，因原告之配偶說系爭房屋都是好的，沒有什麼問題，
    所以跟伊說不用再去確認系爭房屋現況，伊有提醒原告要將
    現在屋況拍照後傳給伊，伊看原告後來所傳的系爭房屋照片
    ，並未發現有何瑕疵或問題，原告除了跟伊說臥室衣櫥內之
    玻璃有破損外，也沒有特別跟伊說系爭房屋哪裡有瑕疵或有
    問題，伊有再請原告將臥室衣櫥玻璃破損照片傳送給伊，原
    告也沒有傳等語（本院卷第137至138頁）；而系爭書面租約
    終止後，被告委託之不動產經紀人即證人鄭珍珉到院證稱：
    伊因被告委託要將系爭房屋出租，所以才會到系爭房屋現場
    看屋況，伊有發現系爭房屋內牆壁有遭人塗鴉、窗簾掛布疑
    似有香菸燙過所留下破洞痕跡、大門有雙面膠撕下來後未清
    理乾淨的膠痕，大門上之膠痕是伊清理乾淨等語（本院卷第
    139至140頁），是由被告所提出之照片及上開證人二人之證
    述可知，被告將系爭房屋出租予原告時，系爭房屋內除臥室
    衣櫥內玻璃有破損之情形外，並無其他污損或設施有破壞等
    瑕疵問題，而原告租約到期交還系爭房屋後，卻有牆面有塗
    鴉污損及窗簾掛布有疑似香菸燙過所留下破洞痕跡之情形，
    是堪認系爭房屋之牆面塗鴉污損及窗簾掛布破洞非屬自然使
    用而因時間經過所致之耗損，乃係因原告未盡承租人保管維
    護義務所致，故原告自應就系爭房屋之上開牆面塗鴉污損及
    窗簾掛布破洞負損害賠償責任。至被告主張尚有遺失藍色布
    面椅子一張（本院卷第91頁）部分，因被告並未舉證當初有
    交付系爭房屋予原告時，屋內有放置上開藍色布面椅子，是
    尚難認被告主張遺失藍色布面椅子一張乙情可採，故被告主
    張原告應就上開椅子負賠償責任，難認有據，無由准許。
　③原告辯稱其雖有收到被告以LINE通訊軟體所傳送之油漆估價
    單及窗簾掛布破洞之照片，惟否認牆面塗鴉污損及窗簾掛布
    破洞係其所造成，牆面塗鴉污損是承租時即存在，且不知道
    為何窗簾掛布破洞，並於本院111年4月11日審理時提出系爭
    房屋內部照片主張系爭房屋於其承租時即有牆面污損及窗簾
    掛勾毀損之情云云，惟查，本院審酌證人張淇及鄭珍珉與兩
    造並無利害關係，並均已具結擔保其證言之憑信性（本院卷
    第179、181頁），應無為迴護任何一造甘冒偽證罪責為虛偽
    證述之可能，故認證人二人之證述較之原告上開陳述可信，
    且原告於111年4月11日所提出之照片所標示日期均為「110
    年11月5日」（本院卷第145至177頁），距原告承租系爭房
    屋之109年11月1日，已歷時近1年，堪認上開照片並非原告
    承租系爭房屋所攝，是本院自無從以原告所提拍攝日期為11
    0年11月5日之照片而為原告有利之認定。
　④被告主張系爭房屋牆壁之油漆工程費用為2萬元，業據其提出
    訴外人正新漆行之估價單為憑（本院卷第43頁），故被告主
    張原告應負擔上開油漆費用，確屬有據；至窗簾掛布毀損部
    分，被告固提出104年8月15日支出2萬6,000元之訴外人隆美
    布料股份有限公司開立之付款憑證（本院卷第117頁），惟
    行政院主計處公布之「什項設備分類明細表」中「窗簾」之
    最低使用年限為3年，故本院認定系爭房屋之窗簾耐用年限
    為3年，依定率遞減法每年應折舊536/1000，其最後1年之折
    舊額，加歷年折舊累計額，其總和不得超過該資產成本原額
    之9/10，而被告係104年8月15日購入窗簾，其將系爭房屋出
    租予原告時，窗簾已逾上開之3年使用年限，準此，窗簾於
    扣除折舊後之價額為2,600元(計算式：26,000元×1/10＝2,60
    0元)，故被告得請求原告賠償窗簾之費用為2,600元，超過
    部分之請求，則屬無據。
　⒊從而，本件押租金3萬6,000元，經抵充水、電、天然氣費用
    及修復費用後，被告需返還原告之押租金為1萬零607元（計
    算式：36,000元－1,407元－921元－465元－20,000元－2,600元＝
    10,607元）
㈢、末按遲延之債務，以支付金錢為標的者，債權人得請求依法
    定利率計算之遲延利息；應付利息之債務，其利率未經約定
    ，亦無法律可據者，週年利率為百分之五；給付無確定期限
    者，債務人於債權人得請求給付時，經其催告而未為給付，
    自受催告時起，負遲延責任。其經債權人起訴而送達訴狀，
    或依督促程序送達支付命令，或為其他相類之行為者，與催
    告有同一之效力，民法第233條第1項前段、第203條、第229
    條第2項分別有明文規定。本件原告之請求，核屬無確定期
    限之給付，自應經原告催告未為給付，被告始負遲延責任。
    準此，原告請求被告給付自起訴狀繕本送達翌日即111年1月
    12日（見本院卷第63頁）起至清償日止，按週年利率5%計算
    之利息，核無不合，併予准許。　　
四、綜上所述，原告依系爭書面租約第4條第2項規定之法律關係
    ，請求被告給付1萬零607元，及自111年1月12日起至清償日
    止，按週年利率5%計算之利息，為有理由，應予准許，逾此
    範圍之請求，為無理由，應予駁回。　　
五、本件係就民事訴訟法第436 條之8 適用小額訴訟程序所為被
    告敗訴之判決，依同法第436 條之20規定，由本院依職權宣
    告假執行。
六、本件應適用小額訴訟程序，依民事訴訟法第436 條之19第1
    項規定，法院為訴訟費用之裁判時，併確定訴訟費用額為1,
    000 元。另原告之訴雖一部有理由、一部無理由，然因原告
    確有提起本件訴訟必要，且起訴後應徵之裁判費至少為1,00
    0 元（民事訴訟法第77條之13規定參照），是本院認應依民
    事訴訟法第79條規定，酌量情形由被告全部負擔。
中　　華　　民　　國　　111 　年　　4 　　月　　18　　日
                  鳳山簡易庭  法  官  林育丞
以上正本係照原本作成。
民事訴訟法第436條之24第2項：對於本判決之上訴，非以違背法
令為理由，不得為之。
如對本判決上訴，須於判決送達後20日內向本院提出上訴狀，並
須表明原判決所違背之法令及其具體內容與依訴訟資料可認為原
判決有違背法令之具體事實之上訴理由。（均須按他造當事人之
人數附繕本）。
中　　華　　民　　國　　111 　年　　4 　　月　　18　　日
                              書記官  陳冠廷